臺灣臺中地方法院交通事件裁定　　　　 96年度交聲字第231號
原處分機關　交通部公路總局臺中區監理所
異　議　人　乙○○○
即受處分人
上列受處分人因違反道路交通管理處罰條例案件，對於交通部公
路總局臺中區監理所中華民國九十六年二月十四日所為之裁決（
裁監稽違字第裁六一－ＤＢ0000000號），聲明異議，本
院裁定如下：
    主    文
原處分撤銷。
    理    由
一、原處分機關及交通部公路總局臺中區監理所係以：異議人即
    受處分人乙○○○（下稱受處分人）所有車牌號碼ＩＭＱ─
    ８７７號重型機車於民國九十五年十月二十四日，在桃園市
    ○○路六二號前，因在禁止臨時停車處所停車之違規事實，
    經桃園縣政府警察局交通隊掣單舉發，有桃園縣政府警察局
    桃警局交字第ＤＢ0000000號舉發違反道路交通管理
    事件通知單在卷可考，原處分機關乃以受處分人違反道路交
    通管理處罰條例第五十六條第一項第一款，裁處新臺幣（下
    同）一千二百元之罰鍰。
二、本件受處分人聲明異議意旨則以：查受處分人收到裁決書並
    繳納罰鍰後，發現從未收到違規通知單，亦即原處分機關並
    未完成通知送達程序，即逕裁決以違反該條款中最高的處罰
    金額處分，為此原處分機關所為之處分，顯有錯誤，為此狀
    請撤銷原處分等語。
三、按逕行舉發，應按已查明之資料填註車牌號碼、車輛種類、
    車主姓名及地址，並於通知單上方空白處加註逕行舉發之文
    字後，由舉發機關送達被通知人；違反道路交通管理事件，
    行為人認為舉發之事實與違規情形相符者，得於接獲通知單
    後，親自或委託他人持該通知單，不經裁決向指定之處所，
    逕依裁罰基準執行並繳納罰鍰結案；違反道路交通管理事件
    行為人，未依規定自動繳納罰鍰，或未依規定到案聽候裁決
    ，處罰機關應依基準表於舉發違反道路交通管理事件通知單
    送達且逾越應到案期限六十日後之三個月內，逕行裁決之，
    違反道路交通管理事件統一裁罰標準及處理細則（下稱處理
    細則）第十一條第一項第四款、第四十八條第二項及第四十
    四條第一項分別定有明文。故依上開規定，舉發違反道路交
    通管理事件通知單應先由舉發機關送達受處分人，使受處分
    人得以知悉應到案日期及逕以最低處罰標準在限期內自動繳
    納罰款。倘受處分人復未自動繳納罰鍰或未到案聽候裁決，
    處罰機關始得依違反道路交通管理事件統一裁罰基準表逕行
    裁決之，倘舉發違反道路交通管理事件通知單未經合法送達
    受處分人，處罰機關即逕行裁決，其裁決程序即非合法。又
    按處理違反道路交通管理事件，有關文書送達之程序，依行
    政程序法之規定；送達，於應受送達人之住居所、事務所或
    營業所為之；於應送達處所不獲會晤應受送達人時，得將文
    書付與有辨別事理能力之同居人、受僱人或應送達處所之接
    收郵件人員。應受送達人或其同居人、受僱人、接收郵件人
    員無正當理由拒絕收領文書時，得將文書留置於應送達處所
    ，以為送達；又送達不能依前二條規定為之者，得將文書寄
    存送達地之地方自治或警察機關，並作送達通知書兩份，一
    份黏貼於應受送達人住居所、事務所、營業所或其就業處所
    門首，另一份交由鄰居轉交或置於該送達處所信箱或其他適
    當位置，以為送達。前項情形，由郵政機關為送達者，得將
    文書寄存於送達地之郵政機關。寄存機關自收受寄存文書之
    日起，應保存三個月，違反道路交通管理事件統一裁罰基準
    及處理細則第五條，行政程序法第七十二條第一項前段、第
    七十三條第一項、第三項、第七十四條分別定有明文。故舉
    發違反道路交通管理事件通知單，自應由舉發機關依上開規
    定送達受處分人，始為合法。經查：
　(一)受處分人乙○○○就其所有之車牌號碼ＩＭＱ－８７７號重
 　 型機車，於前述時、地，有停放在屬禁止臨時停車處所之桃
    園市○○路六二號前之違規事實，並未爭執，且有桃園縣政
    府警察局桃警局交字第ＤＢ0000000號舉發違反道路
    交通管理事件通知單及違規照片各一紙附卷可參，並經證人
    即舉發本件違規事實之桃園縣政府警察局交通隊小隊長甲○
    ○於本院調查時，到庭證述明確（詳本院九十六年四月二十
    三日訊問筆錄），故受處分人所有之車牌號碼ＩＭＱ－８７
    ７號重型機車於前述時、地，在禁止臨時停車處所停車之違
    規事實，應堪認定。
　(二)次按汽車駕駛人停車時，在禁止臨時停車處所停車者，處新
    臺幣六百元以上一千二百元以下罰鍰；前項情形，交通勤務
    警察或依法令執行交通稽查任務人員，應責令汽車駕駛人將
    車移置適當處所；如汽車駕駛人不予移置或不在車內時，得
    由該交通勤務警察或依法令執行交通稽查任務人員為之，或
    得於舉發其違規後，使用民間拖吊車拖離之，並收取移置費
    ，道路交通管理處罰條例第五十六條第一項第一款及第三項
    則定有明文。又按汽車駕駛人之行為有違規停車而駕駛人不
　  在場之情形，當場不能或不宜攔截製單舉發者，得對汽車所
    有人逕行舉發處罰，道路交通管理處罰條例第七條之二第一
    項第四款則規定甚明。查本件交通勤務警員發現前述違規停
    車情事時，該車之實際駕駛人並不在現場乙節，業據證人甲
    ○○於本院訊問時證述無訛，故本件交通勤務警員就受處分
    人所有重型機車之前述違規情事予以逕行舉發後，隨即執行
    拖吊移置，經核於法亦無違誤。
  (三)另按，當事人得委任代理人；又行政程序代理人應於最初為
    行政程序行為時，提出委任書，行政程序法第二十四條第一
    項及第四項亦分別定有明文。是當事人如欲委任代理人為行
    政程序行為時，則應以委任書為之，且代理人於為行政程序
    行為之初，即需出具委託書以明其代理本人之意旨。查本件
    舉發違反道路交通管理事件通知單並未依前揭行政程序法所
    規定之方式送達於受處分人，而係由前往拖吊場領車之「陳
    德謙」在舉發違反道路交通管理事件通知單第二聯上簽名，
    再將應送達給受處分人之舉發違反道路交通管理事件通知單
    第一聯併交予「陳德謙」，請其轉交受處分人等情，除經證
    人甲○○證述無誤外，並有桃園縣政府警察局九十六年三月
    二十一日桃警交字第○九六○○四五二三二號函及所附桃園
    縣政府警察局桃警局交字第ＤＢ0000000號舉發違反
    道路交通管理事件通知單影本與桃園縣租用民間拖吊妨害交
    通車輛放置保管場保管車輛登記簿影本各一紙在卷可參，而
    上開舉發通知單移送聯之「收受通知聯者簽章」欄位上，係
    由該領車人陳德謙簽名收受，既未載明代理之旨，亦未見其
    曾出具任何委任書狀，以表明其代理受處分人收受相關行政
    文書之意旨，自難認本件舉發違反道路交通管理事件通知單
    已合法送達予受處分人，故本件送達程序並不合法，受處分
    人即無法於上開應到案日期前，到案陳述意見，或認為舉發
    事實與違規情形相符，而逕以最低處罰標準，在限期內自動
    繳納罰款結案，自難謂受處分人未於應到案日期前到案為無
    正當理由。準此，自難謂上開裁決程序合法。
六、綜上所述，本件受處分人確有前述違規行為，惟舉發違反道
    路交通管理事件通知單並未合法送達於受處分人，從而，受
    處分人即無從依限到案，並依最低處罰標準在限期內自動繳
    納罰款結案之可能。則原處分機關逕依道路交通管理處罰條
    例第五十六條第一項第一款、違反道路交通管理事件統一裁
    罰基準及處理細則第四十四條四十三條、第四十四條及基準
    表之規定，從重裁處異議人最高額罰鍰一千二百元，即有未
    洽。是本件原處分之作成程序不當，受處分人之異議為有理
    由，自應由本院予以撤銷，並發回由原處分機關責由原舉發
    機關重新為合法送達後，再依法裁決，以為適法。
據上論斷，應依道路交通管理處罰條例第八十七條第二項，道路
交通案件處理辦法第二十條前段規定，裁定如主文。
中　　華　　民　　國　　96　　年　　11　  月　　28  　日
                      交通法庭  法  官  郭妙俐
上正本證明與原本無異。
如不服本裁定，應於送達後五日內，向本院提出抗告狀。
                                書記官  陳玉芬
中　　華　　民　　國　　96　　年　　11　  月　　28  　日
